【裁判字號】    89,判,1453
【裁判日期】    890511
【裁判案由】    私運貨物進口
【裁判全文】
行  政  法  院  判  決                          八十九年度判字第一四五三號
    原      告  甲○○
    被      告  財政部高雄關稅局
右當事人間因私運貨物進口事件，原告不服財政部中華民國八十八年二月一日台財訴
字第八八二一四一四六二號再訴願決定，提起行政訴訟。本院判決如左︰
    主  文
原告之訴駁回。
    事  實
緣原告係「正隆一號」漁船船長，夥同船員孫元星等人，於民國八十六年九月二十一
日駕駛該船自基隆港出海，船行至澎湖七美嶼西南方三十海浬處，自某一不詳船名大
陸漁船接駁未稅洋菸乙批（大衛杜夫牌六九、五○○包、峰牌八、五○○包），藏置
於「正隆一號」漁船之油櫃兩側之密窩內，載往台南縣七股鄉外海，再以無線電聯絡
綽號「茶壺」之男子派膠筏前來接駁上岸，同年十二月二十二日，其等正將未稅洋菸
接駁至膠筏時，為內政部警政署保七總隊第二大隊第三中隊在七股鄉外海一．五海浬
處查獲，被告乃依照海關緝私條例第二十七條第一項之規定，科處原告新台幣（下同
）三八○、○○○元之罰鍰。原告不服，聲明異議及提起一再訴願，均未獲變更，遂
提起行政訴訟，茲摘兩造訴辯意旨於次：
原告起訴意旨略謂︰按「以船舶、航空器、車輛或其他運輸工具，私運貨物進口、出
口、起岸或搬移者，處船長或管領人新台幣十萬元以上五十萬元以下罰鍰」固為海關
緝私條例第二十七條第一項前段所規定，惟上開罰鍰係授權海關在法定裁量之範圍內
酌情處罰，被告為行使法定裁量權時，應審酌行為人之違規情節，及當時情況，為客
觀合理認定其裁罰之標準。果原決定機關，未以客觀情況為其裁量權之行使者，殊難
無濫用權力之嫌。查原告於八十六年十二月間，於回航之際船行至澎湖縣七美嶼西南
方三十海浬處，與某大陸漁船約定以二十萬元代價，將系爭未稅洋菸接駁至一艘無編
號之膠筏時，即遭內政部警政署保七總隊第二大隊第三中隊所屬PP八○八艇於七股鄉
外海一．五浬處查獲。是原告縱有運送該批未稅洋菸之行為，然所可取得之代價僅二
十萬元。惟被告率以本案未稅洋菸完稅價格高達一、九四○、九二八元，科處原告罰
鍰三八○、○○○元，顯屬過重，灼然至顯，請將原處分及原決定併予撤銷等語。
被告答辯意旨略謂︰按海關緝私條例第二十七條第一項規定「以船舶、航空器、車輛
或其他運輸工具，私運貨物進口、出口、起岸或搬移者，處船長或管領人新台幣十萬
元以上五十萬元以下罰鍰」，該項規定之罰鍰金額乃係授權海關在法定裁量權之範圍
內，得酌情處罰，原告自無對之爭訟之餘地，此有鈞院六十二年判字第六○八號判例
可資參照。本案原告為「正隆一號」漁船船長，以所管領之該漁船私運洋菸大衛杜夫
牌六九、五○○包，峰牌八、五○○包進口，其完稅價格高達一、九四○、九二八元
，被告審酌涉案洋菸之完稅價格非低，在法定裁量權範圍內，酌情僅科處原告罰鍰三
八○、○○○元，並無不當。原告所訴非有理由，請予駁回等語。
    理  由
按「以船舶、航空器、車輛或其他運輸工具，私運貨物進口、出口、起岸或搬移者，
處船長或管領人新台幣十萬元以上五十萬元以下罰鍰。」為海關緝私條例第二十七條
第一項前段所明定，查本件原告係「正隆一號」漁船船長，夥同船員孫元星等人，於
八十六年九月二十一日駕駛該船自基隆港出海，至澎湖七美嶼西南方三十海浬處，自
某大陸漁船接駁未稅洋菸乙批，藏置於「正隆一號」漁船之油櫃兩側之密窩內，載運
前往台南縣七股鄉外海，再以無線電聯絡綽號「茶壺」之男子派膠筏前來接駁，同年
十二月二十二日，為內政部警政署保七總隊第二大隊第三中隊所屬ＰＰ八○八艇在七
股鄉外海一．五浬處查獲，此有該中隊八十六年十二月二十二日保警七二大三中刑字
第四二九六號刑事案件移送報告書及原告於緝獲單位所作偵訊調查筆錄附原處分卷可
稽，原告顯有以管領之船舶私運貨物進口之行為，被告乃據以科處原告罰鍰三八○、
○○○元。揆之首揭規定，並無不合。原告雖不服，循序提起行政爭訟，主張伊運送
系爭洋菸，可取得之代價僅二十萬元，乃被告竟處以罰鍰三十八萬元，其裁量權之行
使顯屬過重云云。惟查原告為「正隆一號」漁船船長，其於前開時地以該漁船私運洋
菸大衛杜夫牌六九、五○○包，峰牌八、五○○包進口，其完稅價格既高達一、九四
○、九二八元，則被告酌情裁處罰鍰三八○、○○○元，自屬允當，難謂過重。一再
訴願決定，遞予維持原處分，俱無違誤。原告所訴，非有理由，應予駁回。
據上論結，本件原告之訴為無理由，爰依行政訴訟法第二十六條後段，判決如主文。
中    華    民    國     八十九      年      五      月      十一       日
                    行 政 法 院 第 三 庭
                                審 判 長 評  事      曾  隆  興
                                         評  事      鄭  淑  貞
                                         評  事      林  家  惠
                                         評  事      徐  瑞  晃
                                         評  事      張  瓊  文
右  正  本  證  明  與  原  本  無  異
                                         法院書記官  陳  盛  信
中    華    民    國     八十九      年      五      月      十二       日


司法院資訊處製作；財團法人民間司法改革基金會備份。
